【裁判字號】    99,上更(一),76
【裁判日期】    990720
【裁判案由】    毒品危害防制條例
【裁判全文】
臺灣高等法院刑事裁定           99年度上更（一）字第76號
上  訴  人  臺灣基隆地方法院檢察署檢察官
上  訴  人
即  被  告  乙○○
選任辯護人  侯傑中律師
上  訴  人
即  被  告  丙○○
選任辯護人  劉大新律師
上  訴  人
即  被  告  甲○○
選任辯護人  邱創舜律師
            舒建中律師
上列被告等人因毒品危害防制條例上訴案件，本院裁定如下：
    主  文
乙○○、丙○○、甲○○之羈押期間，均自民國玖拾玖年柒月貳
拾陸日起，延長貳月。
    理  由
一、上訴人即被告乙○○、丙○○、甲○○3人前經本院認為犯
    毒品危害防制條例罪嫌疑重大，有刑事訴訟法第101條第1項
    第1款、第3款情形，非予羈押，顯難進行審判，於民國99年
    2月26日執行羈押，因有繼續羈押必要，本院於99年5月6日
    裁定，自99年5月26日起延長羈押2月，2個月羈押期間即將
    屆滿。
二、按依刑事訴訟法第101條第1項第3款及第101條之2之規定，
    法官決定羈押被告之要件有四：犯罪嫌疑重大，有法定之羈
    押事由，有羈押之必要（即非予羈押，顯難進行追訴、審判
    或執行），無同法第114條不得羈押被告之情形。是被告縱
    符合同法第101條第1項第3款之羈押事由，法官仍須就犯罪
    嫌疑是否重大、有無羈押必要、有無不得羈押之情形予以審
    酌，非謂一符合該款規定之羈押事由，即得予以羈押。又刑
    事訴訟法第101條第1項第3款規定之羈押，係因被告所犯為
    死刑、無期徒刑或最輕本刑為5年以上有期徒刑之罪者，其
    可預期判決之刑度既重，該被告為規避刑罰之執行而妨礙追
    訴、審判程序進行之可能性增加，國家刑罰權有難以實現之
    危險，該規定旨在確保訴訟程序順利進行，使國家刑罰權得
    以實現，以維持重大之社會秩序及增進重大之公共利益，其
    目的洵屬正當。又基於憲法保障人民身體自由之意旨，被告
    犯上開條款之罪嫌疑重大者，仍應有相當理由認為其有逃亡
    、湮滅、偽造、變造證據或勾串共犯或證人等之虞，法院斟
    酌命該被告具保、責付或限制住居等侵害較小之手段，均不
    足以確保追訴、審判或執行程序之順利進行，始符合該條款
    規定，非予羈押，顯難進行追訴、審判或執行之要件，此際
    羈押乃為維持刑事司法權有效行使之最後必要手段，於此範
    圍內，尚未逾越憲法第23條規定之比例原則，符合本院釋字
    第392號、第653號、第654號解釋意旨，與憲法第8條保障人
    民身體自由及第16條保障人民訴訟權之意旨，尚無違背（參
    照司法院大法官會議釋字第665號解釋理由書）。次按羈押
    之必要與否，應按照訴訟進行程度及其他一切情事，由事實
    審法院斟酌認定，聲請停止羈押，除有同法第114條各款所
    列情形之一不得駁回者外，准許與否，該管法院有自由裁量
    之權（參照最高法院56年度台抗字第67號裁定要旨）。又所
    謂羈押必要性，係由法院就具體個案，依職權衡酌是否有非
    予羈押顯難保全證據或難以遂行訴訟程序者為依據，法院在
    不違背通常生活經驗之定則或論理法則時，依法自有審酌認
    定之職權。
三、查本件被告乙○○、丙○○、甲○○3人因涉犯毒品危害防
    制條例罪第4條第2項之製造第二級毒品罪，經臺灣基隆地方
    法院認定被告3人有罪，分別判處有期徒刑15年、14年、10
    年，嗣經被告3人提起上訴後，被告3人不服原判決提起上訴
    ，本院前審亦認定有罪，分別判處被告乙○○有期徒刑13
    年、丙○○有期徒刑12年、甲○○有期徒刑13年，有本院98
    年度上訴字第3297號刑事判決1份在卷可稽，被告3人之犯罪
    嫌疑自屬重大，原羈押原因依然存在，不能因具保而使之消
    滅。現本案經最高法院發回指明尚有應行調查事項，業經本
    院以99年度上更（一）字第76號受理在案，被告3人所犯製
    造第二級毒品罪，為最輕本刑7年以上有期徒刑之重罪，符
    合刑事訴訟法第101條第1項第3款之情形，衡諸被告3人因已
    受重刑之諭知，被告逃匿以規避審判程序進行及刑罰執行之
    可能性甚高，仍有相當理由認為其有逃亡之虞，若命被告具
    保、責付或限制住居等侵害較小之手段，均不足以確保審判
    或執行程序之順利進行，仍有繼續羈押被告之必要。再參以
    被告乙○○、丙○○、甲○○3人共同製造第二級毒品甲基
    安非他命罪，法治觀念已相當薄弱，且扣案液體及粉末所含
    甲基安非他命成分均有相當之純度，數量非微，被告等人行
    徑危害社會秩序與國民健康甚鉅，權衡國家刑事司法權之有
    效行使、社會秩序及公共利益、被告人身自由之私益及防禦
    權受限制之程度，本院認對被告乙○○、丙○○、甲○○3
    人維持羈押處分尚屬適當、必要，且合乎比例原則，並無違
    前開司法院釋字第665號解釋意旨。
四、綜上所述，本件被告乙○○、丙○○、甲○○3人羈押原因
    仍然存在，具有刑事訴訟法第101條第1項第1、3款情形，認
    有繼續羈押之必要，應自民國99年7月26日起，延長羈押2月
    ，爰依刑事訴訟法第108條第1項、第5項，裁定如主文。
中    華    民    國    99    年    7    月     20    日
              刑事第十五庭  審判長法  官  吳昭瑩
                                  法  官  蘇隆惠
                                  法  官  吳炳桂
以上正本證明與原本無異。
如不服本裁定，應於收受送達後5日內向本院提出抗告狀。
                                  書記官  洪雅蔓
中    華    民    國    99    年    7     月    20    日

司法院資訊處製作；財團法人民間司法改革基金會備份。
